【裁判字號】    98,簡上,521
【裁判日期】    980903
【裁判案由】    詐欺
【裁判全文】
臺灣桃園地方法院刑事判決             98年度簡上字第521號
上  訴  人
即  被  告  甲○○
上列上訴人即被告因詐欺案件，不服本院於民國98年4 月29日所
為之九十八年度壢簡字第六四一號第一審刑事簡易判決（聲請簡
易判決處刑案號：九十八年度偵字第一八八一號），提起上訴，
本院管轄第二審合議庭判決如下：
    主  文
上訴駁回。
    事  實
一、甲○○可預見提供金融機構帳戶之存摺、金融卡及密碼予他
    人使用，可能幫助不詳犯罪集團作為犯罪行為之工具，竟不
    違其本意而基於幫助詐欺之不確定故意，於民國97年12月11
    日晚間7 時許，在桃園縣中壢市○○路之家樂福賣場汽車出
    口處附近，將其於86年8 月28日所申辦之渣打國際商業銀行
    （下稱渣打銀行）內壢分行帳號000000000000號帳戶之金融
    卡、密碼及存摺封面影本交付予某真實姓名年籍不詳之詐欺
    集團成年男性成員做為犯罪工具。嗣該男性成員及其所屬之
    詐欺集團，共同意圖為自己不法之所有，於97年12月11日晚
    間8 時30分許（聲請簡易判決處刑書誤載為10時30分），撥
    打電話予乙○○，佯稱因東森購物公司作業疏失，致其先前
    之購物需持續十二次扣款，而要乙○○提供一個銀行帳戶，
    以利東森購物公司辦理停止扣款，乙○○不疑有他，即提供
    其合作金庫帳戶資料，該成員佯以稍候會有一合作金庫銀行
    人員以電話與乙○○連絡。約十五分鐘後，另一名自稱合作
    金庫銀行人員以電話與乙○○連絡，表示東森購物公司已與
    之連絡，並要乙○○依指示提供另一個銀行帳戶以利辦理停
    止扣款，乙○○遂再提供渣打銀行帳戶，該名人員即要乙○
    ○依其指示到合作金庫與渣打銀行提款機操作，以停止扣款
    ，致乙○○陷於錯誤，而於同日晚間11時1 分許，前往位於
    台北市○○區○○路502 號之台北市合作金庫西湖分行，匯
    款新臺幣（下同）二萬九千九百八十九元至甲○○上開帳戶
    ，復又於同日晚間11時53分許，前往位於台北市松山區○○
    ○路168號1樓之渣打銀行敦北分行，匯款三萬一千元至上開
    帳戶，共計六萬零九百八十九元。嗣因乙○○發覺受騙而報
    警處理，始循線查悉上情。
二、案經桃園縣政府警察局中壢分局報請臺灣桃園地方法院檢察
    署檢察官偵查後聲請簡易判決處刑。
    理  由
一、被告以外之人於審判外之陳述，雖不符刑事訴訟法第一百五
    十九條之一至第一百五十九條之四之規定，而經當事人於審
    判程序同意作為證據，法院審酌該言詞陳述或書面陳述作成
    時之情況，認為適當者，亦得為證據；當事人、代理人或辯
    護人於法院調查證據時，知有刑事訴訟法第一百五十九條第
    一項不得為證據之情形，而未於言詞辯論終結前聲明異議者
    ，視為有前項之同意，刑事訴訟法第一百五十九條之五定有
    明文。本件認定事實所引用之供述證據，被告甲○○於本院
    行準備程序同意有證據能力（見本院卷第33頁），且迄本院
    言詞辯論終結前亦未異議，本院審酌前開證據查無有何違反
    法定程序取得之情形，亦無顯有不可信與不得作為證據等情
    ，應認為有證據能力。至其餘非供述證據，本院亦查無有何
    違反法定程序取得之情形，亦應認有證據能力。
二、訊據被告固不否認有申辦上開帳戶，並於97年12月11日晚間
    7 時許，在桃園縣中壢市○○路之家樂福賣場汽車出口處，
    將上開帳戶之金融卡及密碼交予某真實姓名年籍不詳之成年
    男子，惟矢口否認有幫助詐欺之犯行，辯稱：伊是在97年12
    月9 日依自由時報所刊登之應徵司機廣告，以電話與對方聯
    絡要應徵工作，伊因帳戶內僅餘二十九元遂交付上開帳戶之
    金融卡及密碼，伊不知會被當成人頭帳戶使用，伊亦係遭到
    詐騙云云。經查：
（一）證人即被害人乙○○就其於上開時、地，遭詐騙集團成員
      以事實欄所載事由行騙，致其陷於錯誤，而分別將二萬九
      千九百八十九元及三萬一千元，共計六萬零九百八十九元
      之款項，匯入被告所申設之上開帳戶等情，於警詢時指訴
      歷歷（見偵查卷第9 至10頁），並有被害人乙○○之匯款
      單據、渣打銀行提供之被告聯行開戶紀錄與存摺對帳單在
      卷可稽（見偵查卷第22頁），且依前述渣打銀行存摺對帳
      單所示，被害人乙○○所匯入之第一筆款項，已遭人提領
      一空，是被告申辦之系爭第一銀行帳戶確已供詐騙集團作
      為實施詐欺被害人乙○○財物犯行之用，殆無疑義。
（二）被告雖以上開情詞置辯，惟查，金融帳戶為個人理財工具
      ，亦事關財產權益之保障，其與存戶之印鑑章、提款卡及
      密碼結合，其專屬性、私密性更形提高，自有妥為保管及
      防止他人任意使用之必要，如非熟識或深得信賴之人，應
      無輕易交付上開資料之理。且近年來各種詐欺犯罪類型層
      出不窮，為掩飾不法行徑，避免執法人員循線查緝，詐騙
      集團多利用人頭帳戶作為犯罪所得金額存、提款之用，已
      廣為媒體所披露，並為政府宣導之重點，故個人之金融帳
      戶如落入不明人士手中，極易被利用為與財產犯罪有關之
      犯罪工具，亦為一般人生活上所應有之認識，被告既已成
      年，衡情應可懷疑並預見將其帳戶之提款卡及密碼等資料
      交予他人，可能供不法詐騙份子用以詐使他人將款項匯入
      後，再加以提領之用。且依被告於偵查中供稱：我知道對
      方要我的帳戶就是要做匯款之用，我沒有辦法確定對方的
      錢是合法或非法的，我當時有覺得不對勁等語（見偵查卷
      第27頁），及於本院審理時亦供稱：依我以前的工作經驗
      ，應該要能發現有問題。我知道買帳戶要用來像本案一樣
      詐騙等語（見本院卷第48至49頁），足見被告對交付上開
      帳戶予不詳之人可能供作詐騙他人財物之物乙情，已有預
      見，則其仍將上開帳戶之金融卡及密碼交付予某真實姓名
      年籍不詳之詐騙集團成年男性成員，依卷內事證，雖無證
      據證明被告知悉詐騙被害人之犯罪集團成員如何犯罪，或
      被告與犯罪集團成員間有何共同正犯關係，惟被告既無從
      知悉且無法掌握帳戶是否遭人非法使用，則該等犯罪集團
      成員將被告提供之上開帳戶供作提領不法詐騙款項之用，
      顯然為被告所可預見且不違反被告之本意，被告自有幫助
      詐欺取財之不確定故意甚明。
（三）又被告於偵查及本院審理時雖供稱：對方說要我提供帳戶
      給他們，他們說會有錢匯到我的帳戶，我再領出來跟他們
      做結算。對方說有現金進出，我收的貨款就存到我的帳戶
      再跟他對帳云云（見偵查卷第26頁，本院卷第48頁），然
      被告既係應徵司機而非收款員，卻提供帳戶供對方使用並
      代收款項，顯與工作內容不符，且代收公司之款項，亦應
      直接交付公司或逕行存入公司之帳戶，豈有存入被告私人
      帳戶，再由公司以其金融卡領取之理，是被告所辯明顯悖
      離常情，亦無足取。
（四）被告雖聲請對其進行測謊，用以證明其無幫助詐欺故意云
      云。然以測謊係受測人對相關事項之詢答，對應其神經、
      呼吸、心跳等反應而判斷，其鑑驗結果有時因受測人之生
      理、心理因素而受影響，且人的行為、思想無法量化，測
      謊自不能如物理、化學試驗般獲得絕對之正確性，測謊之
      結果應係有其他可資信賴之證據存在之情形下，作為補強
      證據證明力參考之用，而非可作為判斷事實之唯一及絕對
      之憑據，且本件事證已臻明確，是本院認無對被告進行測
      謊之必要，附此敘明。
（五）綜上所述，被告所辯僅係飾卸之詞，要無足採，本件事證
      明確，被告犯行堪以認定，應依法論科。
三、按刑法上之幫助犯，係對於犯罪與正犯有共同之認識，而以
    幫助之意思，對於正犯資以助力，而未參與實施犯罪之行為
    者而言（最高法院七十五年度台上字第一五○九號、八十八
    年度台上字第一二七○號判決意旨參照），故如未參與實施
    犯罪構成要件之行為，且係出於幫助之意思提供助力，即屬
    幫助犯，而非共同正犯。本件被告提供上開帳戶之金融卡及
    密碼予某真實姓名年籍不詳之詐騙集團成年男性成員，使該
    名成年男性成員與所屬詐騙集團得施用詐術令被害人乙○○
    陷於錯誤，因而匯款至上開帳戶內，是被告所為係參與詐欺
    罪構成要件以外之行為，且在無證據證明被告係以正犯而非
    以幫助犯之犯意參與犯罪之情形下，應認被告所為係幫助犯
    而非正犯行為。是核被告所為，係犯刑法第三十條第一項前
    段、第三百三十九條第一項之幫助詐欺取財罪。又被告以幫
    助之意思，參與構成要件以外之行為，為幫助犯，爰依刑法
    第三十條第二項規定，按正犯之刑減輕之。另被告交付某真
    實姓名年籍不詳之詐騙集團成年男性成員之上開帳戶金融卡
    ，雖係供本件犯罪所用，惟因已交付予他人使用，且依卷存
    資料亦無從證明被告尚有保有所有權之意思，堪認已非屬被
    告所有，是該等物品不予宣告沒收，併予敘明。原審以被告
    犯罪事證明確，適用刑法第三十條第一項前段、第二項、第
    三百三十九條第一項、第四十一條第一項前段，刑法施行法
    第一條之一第一項、第二項前段，及審酌被告明知詐騙行為
    猖獗，卻仍將其所有之上開帳戶提供予不法份子使用增加被
    害人尋求救濟之困難，造成社會人心不安，亦助長詐騙犯罪
    者之氣焰，使詐欺犯罪者得以順利取得詐騙所得財物，危害
    財產交易安全，及被告犯後猶否認犯行等一切情狀，量處有
    期徒刑三月，並諭知易科罰金以一千元折算一日，核其認事
    用法均無不合，量刑亦無不當，本件被告仍執前詞否認犯罪
    ，指摘原判決不當，求予撤銷改判，核無理由，應予駁回。
    。
據上論斷，應依刑事訴訟法第四百五十五條之一第一項、第三項
、第三百六十八條，判決如主文。
本案經檢察官周芝君到庭執行職務。
中    華    民    國    98    年    9     月    3     日
                  刑事第十二庭審判長法  官  魏于傑
                                    法  官  許雅婷
                                    法  官  李文娟
本件不得上訴。
以上正本證明與原本無異。
                                    書記官  蕭秀蓉
中    華    民    國    98    年    9     月    4     日
附錄本案論罪科刑法條全文：
刑法第三百三十九條第一項


司法院資訊處製作；財團法人民間司法改革基金會備份。
